【裁判字號】    90,上易,1776
【裁判日期】    921111
【裁判案由】    違反區域計畫法
【裁判全文】
臺灣高等法院臺南分院刑事判決        九十年度上易字第一七七六號  Ａ
      上  訴  人
      即  被  告  甲  ○  ○
右上訴人因違反區域計畫法案件，不服臺灣嘉義地方法院九十年度易字第四八七號中
華民國九十年十月九日第一審判決（起訴案號：臺灣嘉義地方法院檢察署九十年度偵
字第二八七四號），提起上訴，本院判決如左：
      主      文
上訴駁回。
      事      實
一、甲○○明知與其兄（公訴意旨誤為其弟）許澤堅共有坐落嘉義縣新港鄉○○村○
    ○○段第二五七之三地號土地，係經主管機關嘉義縣政府依區域計畫法公告實施
    管制之非都市土地，並編定為一般農業區水利用地，竟於民國八十七年十二月二
    十六日起至八十八年一月十八日止，提供上開土地予不知前開土地使用現況之黃
    永堅傾倒廢棄物，違反非都市土地管制使用規定，經嘉義縣政府於八十八年五月
    二十五日以八八府地用字第五七二四一號函限其於文到後三十日內清除廢棄物變
    更土地使用恢復原狀，惟甲○○於八十八年五月二十七日接獲通知後置之不理，
    屆期仍未恢復。
二、案經臺灣嘉義地方法院檢察署檢察官自動檢舉偵查起訴。
      理      由
一、訊據被告甲○○（下稱被告）固坦認右開土地係與其兄許澤堅共有，惟矢口否認
    有何違反區域計畫法犯行，辯稱：嘉義縣環保局八十七年十二月二十六日之稽查
    工作紀錄表，雖記載「稽查時甲○○表示係為整地，而委託他人填土」云云，惟
    被告擬填土整地之土地並非新港鄉○○○段二五七之三號土地，且該二五七之三
    號土地所傾倒者，係疑似玻璃之廢棄物，尤非填土所需之物，且依諸常情被告既
    欲填土，豈有傾倒玻璃廢棄物之理，倒置於該地上之廢棄物，係遭他人傾倒，並
    非被告所允許，否則如為整地填土，豈有傾倒玻璃廢棄物之理，且稽查人員均事
    後到場，僅能證明該地上有人傾倒廢棄物，無法論以地主有無提供土地供人傾倒
    廢棄物，警方及稽查人員又未將挖土機司機留置並調查，無法追究真兇，致被告
    含冤不白。又嘉義縣環保局八十八年一月十八日之稽查工作紀錄表第二項記載「
    黃永堅先生駕駛ＲＡ─七○三號大卡車載運廢紙等事業廢棄物正欲傾倒，遭南港
    派出所查獲」云云，但被告並無允許黃永堅前往傾倒，且黃永堅於台灣嘉義地方
    法院八十八年易字第一三二六號審理時到庭證稱：「該等廢棄物係其擅自傾倒，
    並未經被告之同意」等語，益證黃永堅係企圖偷倒廢棄物甚明。被告為免再遭人
    任意傾倒，隨即在該土地豎立警告牌，嗣後於八十八年一月十八日及四月八日先
    後緝獲黃永堅及李福財未經允許，任意傾倒廢棄物，此有嘉義縣環保局稽查工作
    紀錄表可稽，足以證明系爭土地上之廢棄物係他人任意傾倒。再本件八十八年一
    月十八日被查獲部分，業經最高行政法院撤銷處分在案，嘉義縣新港鄉公所以查
    獲被告二次行為，而依廢棄物清理法第一百一十條第一項及第二十七條第一項之
    規定處罰被告新台幣十五萬元，被告以該機關認定違反地點有誤，函請撤銷，該
    公所再以違規地點為同段二五七之三號土地重為處分，被告再提起訴願，訴願機
    關嘉義縣政府駁回訴願，被告提起再訴願，再訴願機關台灣省政府則撤銷原處分
    ，命原處分機關重為處分，嘉義縣新港鄉公所重為處分，被告提起訴願，嘉義縣
    政府撤銷原處分，並命由原處分機關於一個月內另為處分，但原處分機關並未依
    限另為處分，本件撤銷處分業告確定，況伊為被害者，亦無恢復原狀之義務等語
    。
二、經查：
（一）坐落嘉義縣新港鄉○○村○○○段第二五七之三地號土地係被告與許澤堅共有
      ，該土地乃主管機關嘉義縣政府依區域計畫法公告實施管制之非都市土地，並
      編定為一般農業區水利用地，有土地登記簿謄本、地籍圖謄本附於本院卷可稽
      ，自不得作為傾倒廢棄物使用。
（二）上開土地曾於八十八年一月十八日前某日經被告事先同意，而於八十八年一月
      十八日提供證人黃永堅駕駛車牌號碼ＲＹ—７０３號大貨車載運廢棄物抵達該
      處，正欲傾倒即遭查獲等情，業據該證人於臺灣嘉義地方法院檢察署八十八年
      度他字第四六七號違反廢棄物清理法一案偵查中證述屬實（第四六七號偵查卷
      第一一八頁反面、第一一九頁反面），其於原審審理中復結證稱八十七年十二
      月二十六日曾駕車前往北港溪畔倒垃圾等語（見原審九十年六月十二日訊問筆
      錄第二頁），又有嘉義縣環境保護局稽查紀錄所附上開車號車輛於八十八年一
      月十八日被查獲所攝照片、被告之土地於八十七年十二月二十六日有廢棄物傾
      倒該處照片可稽（第四六七號偵查卷第五頁、第三十頁）；其次，證人即嘉義
      縣環境保護局約聘稽查員陳瑞琪於八十七年十二月二十六日下午五時三十分許
      值班時，接獲嘉義縣警察局民雄分局南港派出所通知有人於北港溪畔板頭段傾
      倒廢棄物後，隨即趕往派出所，被告於派出所當場表示係為整地而委託他人填
      土，現場採樣疑似玻璃廢棄物一包，被告並表示將立即清除並回復原狀，復親
      自簽名於稽查工作紀錄表上，已據該證人於原審結證屬實（見原審九十年六月
      二十六日訊問筆錄第三至五頁），並有各級環保報案中心陳情案件處理電腦管
      制單、嘉義縣環境保護局值班人員受理陳情案件登錄單、八十七年十二月二十
      六日稽查工作紀錄表各一紙可憑（見第四六七號偵查卷第二九頁、第三一頁、
      第三二頁），被告為具辨別事理之人，若未提供土地予黃永堅傾倒廢棄物，自
      無向縣環保局約聘稽查員陳瑞琪表示將立即清除並回復原狀，並親自簽名於稽
      查工作紀錄表上之理，堪認證人黃永堅於八十七年十二月二十六日至八十八年
      一月十八日係經被告同意，傾倒廢棄物於該地，被告違反一般農業區水利用地
      使用管制之事實，可以認定。
（三）證人黃永堅於原審審理中雖一度翻稱倒垃圾未經被告同意云云（見原審九十年
      六月十二日訊問筆錄第三頁），惟查該證人既係駕駛大卡車由彰化縣福興鄉○
      ○村○○路○段二四九號住處出發傾倒廢棄物（見原審九十年六月十二日訊問
      筆錄第三頁），其出發地點與右開土地距離甚遠，毫無地緣關係，且廢棄物造
      成環境衛生之不良影響甚鉅，一般民眾嫌惡之際，避之猶恐不及，苟非地主即
      被告已事先同意並提供指示，否則證人應當不敢在陌生之被告土地上任意傾倒
      廢棄物，縱或如此膽大妄為，亦可選擇較近之地點，不必捨近求遠，由彰化縣
      駕車至嘉義縣傾倒垃圾，故證人黃永堅此部分所供容屬事後迴護之詞。其次，
      嘉義縣環境保護局第二課稽查員粘淑勤承辦告發業務後，於八十八年一月間開
      立之第一八二０號違反廢棄物清理法案件告發單中，關於被告違反之地點雖記
      載為二五七之七地號（第四六七號偵查卷第二八頁），被告於原審復辯稱於八
      十七年十二月二十六日所承整地一事，係指二五七之七地號，非二五七之三地
      號云云（見原審九十年六月十二日訊問筆錄第五頁、九十年九月二十六日訊問
      筆錄第三頁），然該傾倒廢棄物之土地地號，嗣經主管機關查明，應為二五七
      之三地號，乃重行告發，則有嘉義縣環境保護局八十八年三月五日稽查工作紀
      錄表、該局第三課八十八年三月八日簽呈、該局八十八年三月十二日八八家環
      三字第０三二六六號函、該局八十八年三月第二九九二號違反廢棄物清理法案
      件告發單可佐（第四六七號偵查卷第五二頁正面、第五四頁、第五五頁），況
      被告於接獲第一八二０號違反廢棄物清理法案件告發單後，即提出陳情書一份
      主張第二五七之七地號已出租他人耕作，種植蕃薯，並檢附伊與承租人吳崑玉
      訂立，租期為八十七年九月二十日至八十八年九月二十日之租賃契約書為證（
      第四六七號偵查卷第四五頁至第四七頁），如果屬實，核該等資料內容，既謂
      已出租他人，亦顯與被告所辯整地一節矛盾，復不能為被告未提供二五七之三
      地號傾倒廢棄物之有利證明，其提出陳情書應係事後試圖混淆地號以便卸責之
      舉。至於被告所提出並引用之嘉義縣政府嘉府訴字第一０００四二號、第０二
      二五八三號訴願決定書與臺灣省政府八九府訴二字第一二四七三二號再訴願決
      定書中關於撤銷原處分部分，係屬原處分機關依廢棄物清理法第十五條及第二
      十五條規定裁罰，致有適用法律錯誤之情，就被告確有同意他人傾倒廢棄物於
      其所有坐落嘉義縣新港鄉○○村○○○段第二五七之三地號土地，違反一般農
      業區水利用地使用管制之事實，則絲毫未受影響，另被告所引用之台中高等行
      政法院及最高行政法院被告不罰部分，亦係關於被告在另筆河川公地埋設垃圾
      部分，與本件被告被指提供其所有坐落嘉義縣新港鄉○○村○○○段第二五七
      之三地號土地供他人傾倒廢棄物不同，均未否定被告係提供系爭土地同意他人
      傾倒廢棄物之人，均不能為被告有利之證明。再被告所提出嘉義縣環境保護局
      稽查工作紀錄表（見本院卷第一一五頁），則係屬於八十八年四月八日案外人
      李福財傾倒廢棄物部分，與本案被告被指於八十七年十二月二十六日起至八十
      八年一月十八日止，提供上開土地予他人傾倒廢棄物之事實不同，亦難以之認
      定前已傾倒之廢棄物與被告無關，被告所辯伊為被害者，並無恢復原狀之義務
      云云，委無可採。
（四）被告違反一般農業區水利用地之使用管制後，嘉義縣政府於八十八年五月二十
      五日以八八府地用字第五七二四一號函通知被告於文到後三十日內清除廢棄物
      並恢復原編定使用，逾期未恢復者，將依區域計畫法第二十二條規定移送偵辦
      一節，有該函可參（見第四六七號偵查卷第一三一頁），被告亦已於八十八年
      五月二十七日由其子於回執上加蓋「銘利五金行」印文代為收受該函，有掛號
      郵件收件回執一紙可憑（見第二九九號偵查卷第九頁），而被告接獲通知後，
      確未依限清除廢棄物並恢復原編定使用，此不僅經被告自承在卷，復有八十八
      年八月六日嘉義縣政府處理違反區域計畫法非都市土地使用管制會勘紀錄可參
      （見原審第一三二六號卷第八九頁）。本件事證明確，被告犯行堪以認定，應
      予依法論科。
三、查被告行為後，區域計畫法已於八十九年一月二十六日修正公布，並自同年月二
    十八日生效，其中第二十二條之法定刑由六月以下有期徒刑、拘役或科三千元以
    下罰金，修正為六月以下有期徒刑或拘役，新舊法比較結果，以舊法有利於被告
    ，依刑法第二條第一項但書規定，應適用舊法處斷。核被告所為，係犯修正前區
    域計畫法第二十二條之罪（本案行為時，廢棄物清理法尚無相關刑罰規定，依刑
    法第一條罪刑法定原則，自無從依該法論處）。
四、原審以被告罪證明確，因予適用修正前區域計畫法第二十二條之規定，並審酌被
    告所犯已破壞國家對於土地保育利用之計畫，造成環境衛生之不良影響，且事後
    矢口否認犯行，一再捏詞以對，難認有具體悔過表現及其他一切情狀，量處有期
    徒刑三月，並依刑法第四十一條第一項前段、罰金罰鍰提高標準條例第一條、第
    二條規定，諭知易科罰金之折算標準，以資儆懲。其認事用法，並無不合，量刑
    亦稱妥適，被告上訴意旨否認犯罪，其執與本案無關而對其有利之另件訴願及行
    政訴訟結果指摘原判決不當，為無理由，應駁回其上訴。
據上論結，應依刑事訴訟法第三百六十八條，判決如主文。
本案經檢察官王碧霞到庭執行職務。
中    華    民    國      九十二      年      十一      月      十一    日
                                  臺灣高等法院臺南分院刑事第二庭
                                      審判長法官  黃    崑    宗
                                            法官  林    勝    木
                                            法官  葉    居    正
右正本證明與原本無異。
不得上訴。
                                      法院書記官  陳    嘉    琍
中    華    民    國      九十二      年      十一      月      十三    日
附錄：本判決論罪科刑法條
修正前區域計畫法第二十二條
違反前條規定不依限變更土地使用或拆除建築物恢復土地原狀者，除依行政執行法辦
理外，並得處六個月以下有期徒刑、拘役或科三千元以下罰金。


司法院資訊處製作；財團法人民間司法改革基金會備份。
